【裁判字號】    97,聲再,244
【裁判日期】    970724
【裁判案由】    妨害名譽
【裁判全文】
臺灣高等法院刑事裁定                 97年度聲再字第244號
再審聲請人
即受判決人  甲○○
選任辯護人  王惠光律師
上列聲請人因妨害名譽案件，對於本院96年度上易字第2333號中
華民國97年6月24日確定判決（臺灣臺北地方法院96年8月31日96
年度自字第69號），聲請再審，本院裁定如下：
    主  文
再審之聲請駁回。
    理  由
一、聲請再審意旨詳如聲請再審狀所載（如附件）。
二、按刑事訴訟法第421條規定，不得上訴於第三審法院之案件
    ，除前條規定外，其經第二審確定之有罪判決，如就足生影
    響於判決之重要證據漏未審酌者，亦得為受判決人之利益，
    聲請再審。所謂漏未審酌乃指第二審判決前已發現而提出之
    證據，未予審酌而言，苟被捨棄之證據，已於理由內敘明其
    捨棄之理由者，即非漏未審酌。
三、經查本院原確定判決理由貳之一之(一)之(2)，就本件行為場所
    是否屬於「公然」認定如下：「(2)有關九十六年三月二十九
    日十五時許，在民視公司所召開第一次股東臨時會會場內（
    即臺北市○○區○○路三段三十號十四樓會議室），出席在
    場者除主席（即被告外），尚有全民電通公司代表林文雄、
    高文義、李文中、許華、吳政殿、王漢鼎、林堂、侯清敏，
    以及自訴人張俊宏、股東代表王明玉和其他姓名不詳之人等
    約二十餘人之事實，除據被告供承在卷，並有被告提出之民
    間全民電視股份有限公司二００七年第一次臨時股東會出席
    名冊、指派書附卷可稽（見原審卷第三十頁至第三十一頁）
    ，且經原審依職權勘驗被告、自訴人各自提出之會議錄影光
    碟，清晰可見在場人非僅被告與自訴人，至少有二十四人同
    時在場，此見原審九十六年六月四日勘驗筆錄後附之列席人
    員簡圖（見原審卷第四十八頁）自明，是以被告係於特定多
    數人得以共見共聞之情況下，陳述上開言詞。被告雖辯稱會
    議室有門禁管制，當天會議室之大門緊閉，連民視公司之其
    他人員都不能任意進出，且在場人員也是特定的，當天股東
    會並非公開場合云云。惟按所謂「公然」乃秘密的相反詞，
    係指不特定人或多數人得以共見共聞的狀態，不以實際上果
    已共見或共聞為必要，但必在事實上有不特定人或多數人得
    以共見或共聞的狀況；又這裡所稱的多數人係指人數眾多，
    非經相當時間的分辨，難以計數者而言，包括特定的多數人
    在內；行為人需在不特定人、多數人或特定的多數人共見或
    共聞下，或得以共見或共聞的情況下，侮弄辱罵特定人或可
    得推知之人，方構成本罪（司法院院字第二０三三號、第二
    一七九號解釋亦同是認）。經查，當天被告於會議進行中，
    透過麥克風為上開陳述，已足使會場中之林文雄、高文義、
    李文中、許華、吳政殿、王漢頂、林堂、侯清敏及股東代表
    王明玉和其他參與該次股東臨時會之人士均得以聽聞、知悉
    該內容，縱該會議室於開會當時有管制旁人不得隨意進入，
    然會議室內既有林文雄等多數人在場，依上開說明應屬「特
    定的多數人共見或共聞或得以共見或共聞」情形，自與刑法
    第三百零九條第一項公然侮辱之「公然」之構成要件相符。
    」，該判決理由敘述甚詳，原確定判決依調查證據所得，而
    認定聲請人確有「公然侮辱」之犯行，其證據之斟酌取捨，
    並無違背一般經驗法則及論理法則之情事，聲請人所舉證據
    、答辯，為原判決所摒棄不採，原審已詳為說明理由。依首
    揭之說明，自非屬重要證據漏未審酌。
四、綜上所述，聲請人所舉各項理由，屬證據取捨之爭執，非屬
    刑事訴訟法第421條所謂重要證據漏未審酌之再審事由，其
    再審之聲請，核無理由，應予駁回。
據上論結，應依事訴訟法第434條第1項，裁定如主文。
中    華    民    國    97    年    7     月    24    日
                  刑事第一庭  審判長法  官  葉騰瑞
                                    法  官  莊明彰
                                    法  官  王炳梁
以上正本證明與原本無異。
不得抗告。
                                    書記官  廖逸柔
中    華    民    國    97    年    7     月    24    日


司法院資訊處製作；財團法人民間司法改革基金會備份。
